【裁判字號】    99,補,11
【裁判日期】    990402
【裁判案由】    遷讓房屋等
【裁判全文】
福建金門地方法院民事裁定                99年度補字第11號
原      告  金門遠東酒廠股份有限公司
法定代理人  甲○○
被      告  乙○○
上列當事人間遷讓房屋事件，本院裁定如下：
    主  文
原告應於收受本裁定送達五日內，向本院查報系爭訴訟標的價額
，並依民事訴訟法第七十七條之十三所定費率，按系爭訴訟標的
價額補繳裁判費，逾期未補正，即駁回其訴。
    理  由
一、按提起民事訴訟，應依民事訴訟法第77條之1第2項、第77條
    之13規定，按訴訟標的起訴時之交易價額繳納裁判費，此為
    必備之程式。
二、次按出租人對於承租人之租賃物返還請求權，係以該物永久
    的占有之回復為標的，以此項請求權為訴訟標的時，其價額
    應以該物之價額為準（最高法院73年台抗字第297號判例參
    照）。又按以一訴主張數項標的者，其價額合併計算之。但
    所主張之數項標的互相競合或應為選擇者，其訴訟標的價額
    ，應依其中價額最高者定之。以一訴附帶請求其孳息、損害
    賠償、違約金或費用者，不併算其價額，民事訴訟法第77條
    之2第1項、第2項著有明文。
三、經查：
  (一)本件原告本於租賃物返還請求權，請求判決被告等應將如其
    聲明第1項所載之房屋騰空後遷出返還予原告。第查出租之
    房屋，於租賃關係消滅後，出租人訴請返還租賃物時，不論
    係以所有物返還請求權或租賃物返還請求權為訴訟標的法律
    關係，其訴訟標的之價額，均應以「租賃物」起訴時之交易
    價額為準（即依民事訴訟法第77條之1第2項前段為計算標準
    ），而非以「租賃權」之價額為準，意即其非因租賃權涉訟
    ，而無同法第77條之9規定之適用（除前揭判例外，亦有最
    高法院29年上字第938號、32年抗字第765號判例，及80年度
    台抗字第290號裁定可資參照）。至原告本於前開租賃關係
    另為聲明請求被告給付違約金、賠償損害等部分，核屬附帶
    請求，依民事訴訟法第77條之2第2項規定，不併計入訴訟標
    的之價額。
  (二)次查，本件原告起訴時未於訴狀載明系爭訴訟標的價額，亦
    未提出其他足供本院憑以計算訴訟標的價額之相關證據，致
    使本院無法核定訴訟標的價額據以裁定命原告補繳裁判費，
    爰命原告於收受本裁定後五日內，依上開標準查報系爭訴訟
    標的價額（例如：提出不動產估價師鑑價證明，或提出載有
    房屋課稅現值之公文書，或其他足供本院審核系爭房屋於起
    訴時即99年3月30日之交易價額之證明文件），並依民事訴
    訟法第77條之13所定費率，按系爭訴訟標的價額補繳裁判費
    ，如逾期未補正，即以裁定駁回其訴。
  (三)另應補正被告之最新戶籍謄本（記事欄勿省略）。
四、依民事訴訟法第249條第1項但書規定，裁定如主文。
中    華    民    國    99    年    4     月    2    日
                      民事庭    法  官  周美玲
以上正本係照原本作成。
如不服本裁定關於核定訴訟標的價額部分，應於送達後10日內向
本院提出抗告狀，並繳納抗告費新臺幣1,000元；關於命補繳裁
判費部分，不得抗告。
中    華    民    國    99    年    4     月    2    日
                                書記官  許力方

司法院資訊處製作；財團法人民間司法改革基金會備份。
